台灣高等法院高雄分院民事判決　九十年度上易字第一五四號
　　上　訴　人　乙○○
　　　　　　　　丙○○
　　　　　　　　甲○○
　　法定代理人　戊○○
　　法定代理人　丁○○
右當事人間請求損害賠償事件，上訴人戊○○對於中華民國臺灣高雄地方法院九十年
度訴字第一○二五號第一審判決提起上訴，並為訴之追加，本院判決如左：
    主      文
上訴及追加之訴均駁回。
第二審訴訟費用由上訴人戊○○負擔，追加之訴訟費用由上訴人乙○○、丙○○、甲
○○負擔。
    事實及理由
壹、程序部分：
    按訴之變更或追加，非經他造同意，不得為之，但請求之基礎事實同一者，不在
    此限，民事訴訟法第四百四十六條第一項、第二百五十五條第一項第二款定有明
    文。本件上訴人戊○○起訴主張其夫即訴外人林清欽為被上訴人之會員，並以被
    上訴人為投保單位，加入勞工保險，惟經被上訴人於民國八十五年五月三十一日
    無故退保，適訴外人林清欽於同年六月一日亡故，因遭退保，致上訴人戊○○無
    法請領勞工保險金，受有財產上之損害，而依侵權行為之規定，請求被上訴人負
    損害賠償責任。嗣上訴人戊○○於本院復追加其子女乙○○、丙○○、甲○○為
    上訴人（本院卷第六五頁、第七九頁），並基於同上之原因事實及法律關係，請
    求同上之金額，是該追加部分與本訴之基礎事實應屬同一，揆諸上開規定，其追
    加自應准許，合先敘明。
貳、實體部分：
一、上訴人主張：訴外人林清欽為被上訴人之會員，並以該會為投保單位，加入勞工
    保險，上訴人戊○○為訴外人林清欽之妻，上訴人乙○○、丙○○、甲○○則為
    訴外人林清欽之子女，均為受益人，惟訴外人林清欽於八十五年五月三十一日經
    被上訴人無故退保，適訴外人林清欽於同年六月一日亡故，因遭退保，致上訴人
    均無法請領勞工保險金，因而受有財產上之損害；又上訴人於九十年四月四日接
    獲勞工保險局之公函，始知悉被上訴人侵權行為之事實，其起訴尚未逾二年之時
    效，爰依侵權行為之法律關係，請求被上訴人給付新台幣（下同）六十萬九千元
    ，及法定遲延利息等語。原審判決上訴人戊○○敗訴，上訴人戊○○提起上訴，
    並追加上訴人乙○○、丙○○、甲○○，其上訴聲明：(一)原判決廢棄。(二)右廢棄
    部分，被上訴人應給付上訴人六十萬九千元，及自起訴狀繕本送達翌日起至清償
    日止，按年利率百分之五計算之利息。
二、被上訴人則以：訴外人林清欽因未繳納八十五年四月份之勞工保險費，於次月經
    催繳後仍未繳納，被上訴人遂依切結書所載，於同年五月三十一日為訴外人林清
    欽辦理退保，並無何侵害上訴人權益情事，且上訴人之請求已罹於時效而消滅等
    語，資為抗辯。上訴人提起上訴，其答辯聲明：上訴駁回。
三、本件上訴人主張訴外人林清欽原為被上訴人之會員，於八十五年五月三十一日，
    經被上訴人辦理退出勞工保險等情，為被上訴人所不爭執，並有上訴人提出之林
    清欽勞工保險被保險人投保資料表（明細）及勞工保險被保險人投保資料表等在
    卷可稽，堪認屬實。而本件兩造之爭點首為上訴人之請求是否罹於時效而消滅？
四、按因侵權行為所生之損害賠償請求權，自請求權人知有損害及賠償義務人時起，
    二年間不行使而消滅；自有侵權行為時起，逾十年者亦同，民法第一百九十七條
    第一項定有明文。本件上訴人主張被上訴人應負侵權行為損害賠償責任，無非以
    訴外人林清欽於八十五年三月八日有繳款紀錄，且其加入工會有繳納二個月之預
    繳金（本院卷第八０頁），應無積欠保費情事，及縱或積欠保費，投保單位亦不
    得予以退保，又被上訴人未依章程之規定，將訴外人林清欽除名，不得將其退保
    之情，認被上訴人侵害其權益之事實。惟查：
（一）上訴人戊○○於本院陳稱：「我先生六月一日過世，當月我就去被上訴人處詢
      問，被上訴人告知因為未繳保費已經退保，我就表示可以補繳保費，他們也不
      理睬，直到勞保局函覆，我才知道即使沒繳保費也不能退保，被上訴人有侵害
      我的權益」等語（本院卷第五九頁），足見其於八十五年六月間已知被上訴人
      拒絕給付之事實，而上訴人持有訴外人林清欽繳納保費之憑據，業據其提出收
      據十紙在卷足憑（本院卷第八二頁、第八三頁），並為被上訴人所不爭，是其
      當時對於訴外人林清欽有無積欠保費，應知之甚詳，故其主張訴外人林清欽並
      無積欠保費，被上訴人予以退保，係侵害其權益之情，則上訴人於被上訴人拒
      絕給付時即應知悉該侵權行為，並無事後知悉之可言。
（二）又上訴人主張縱或訴外人林清欽有積欠保費，被上訴人將訴外人林清欽予以退
      保，依勞工保險局九十年三月二十九日（九十）保承字第一００四五六九號函
      所示，被上訴人之退保行為亦為侵權行為，且上訴人係於九十年四月四日接獲
      上開函覆，始知悉侵權行為之事實一節（本院卷第一三一頁），惟該函意旨係
      以「依照行政院勞工委員會八十四年十一月一日台八十四勞保二字第一三七五
      一一號函示略以，有關職業工會會員未繳納保費，而遭所屬職業工會退保一節
      ，查無一定雇主或自營作業並經依法取得職業工會會員資格者，係屬勞工保險
      條例第六條第一項第七款規定之強制投保對象，其於保險有效期間縱有積欠保
      費之情事，依規定仍不得予以退保，惟其所屬投保單位可依同條例第十七條第
      四項規定予以加徵滯納金並進而暫行拒絕給付。投保單位若逕予退保，致被保
      險人權益受損，屬民法侵權行為，宜請逕循司法途徑解決」等語，此有上訴人
      戊○○提出之該函在卷可查（原審卷第十頁、第十一頁），而其中所提及之行
      政院勞工委員會八十四年十一月一日之公函，及勞工保險條例之相關規定，均
      為訴外人林清欽死亡時即已存在，上訴人於被上訴人告知訴外人林清欽已退保
      而拒絕給付時，即應知悉該退保之舉與上開規定是否相符，及有無侵權行為存
      在，尚不得因其對上開法規之瞭解程度如何，而認其事後始知悉侵權行為情事
      。
（三）另上訴人主張被上訴人未依章程之規定，將訴外人林清欽除名，即予退保，係
      侵害其權益云云。然上訴人既認被上訴人之退保行為侵害其權益，且上訴人應
      於八十五年六月間即已知悉該侵權行為，業如前述，自不因其事後始知悉是否
      經除名程序而退保，復認其侵權行為知悉在後。
（四）從而，上訴人既應於八十五年六月間即已知悉受有損害及被上訴人之侵權行為
      ，上訴人戊○○於九十年四月二十四日始提起本件訴訟（原審卷第三頁），上
      訴人乙○○、丙○○、甲○○迄於同年九月二十一日始追加上訴，均已罹於二
      年之時效，準此，被上訴人抗辯時效消滅而拒絕給付，即屬可採。
五、綜上所述，本件上訴人戊○○，及追加上訴人乙○○、丙○○、甲○○均本於侵
    權行為之法律關係，請求被上訴人負損害賠償責任，既已罹於時效而消滅，自屬
    無據，不應准許。原審為上訴人敗訴之判決，與本院認定理由雖有不同，惟結論
    相同，自仍應予維持。上訴意旨指摘原判決不當，求予廢棄改判，為無理由，應
    予駁回。本件事證已臻明確，兩造其餘主張陳述及所提之證據，均核與判決結果
    不生影響，爰不一一論列，附此敘明。
據上論結，本件上訴及追加之訴均為無理由，依民事訴訟法第四百四十九條第二項、
第七十八條、第八十五條第一項，判決如主文。
中　　　華　　　民　　　國　　九十一　　年　　　四　　　月　　  三十 　 日
                                      臺灣高等法院高雄分院民事第一庭
~B1審判長法官　黃金石
~B2　　　法官　吳登輝
~B3　　　法官　魏式璧
右為正本係照原本作成。
不得上訴。
中　　　華　　　民　　　國　　九十一　　年　　　五　　　月　　　二　 　 日
~B法院書記官　林靜霙
                                                                        Ｄ
